臺灣臺東地方法院民事裁定
111年度消債更字第72號
聲  請  人  林恩  

上列當事人聲請消費者債務清理之更生事件，本院裁定如下：
    主    文
一、聲請人林恩於民國111年11月15日14時起，開始更生程序。
二、命司法事務官進行本件更生程序。
    理    由
壹、本件聲請意旨略以：
　　聲請人（即債務人）林恩於聲請時，名下無財產、近兩年收
    入合計約為新臺幣（下同）62萬餘元，以目前在大溪診所擔
    任行政助理工作、月薪約25,250餘之元收入，扣除自己之必
    要生活費用、與其他扶養義務人分擔對父母之扶養費用後，
    仍願盡力樽節開支、對債權人清償。聲請人目前累積無擔保
    、無優先權之債務合計約為410餘萬元，而前揭債務已逾聲
    請人之負擔能力，顯有不能清償債務之虞，聲請人之前曾向
    最大無擔保債權金融機構請求協商債務清償方案，而不成立
    後，爰在未經法院裁定開始清算程序或宣告破產前，向本院
    聲請更生等語。
貳、按㈠「債務人對於金融機構負債務者，在聲請更生..前，應
    向最大債權金融機構請求協商債務清償方案..。」，消費者
    債務清理條例（下稱同條例）第151條第1項定有明文；㈡「
    債務人不能清償債務或有不能清償之虞者，得依本條例所定
    更生..程序，清理其債務。」（同條例第3條）；㈢「債務人
    無擔保或無優先權之債務總額未逾新臺幣1,200萬元者，於
    法院裁定開始清算程序或宣告破產前，得向法院聲請更生。
    」（同條例第42條第1項）；㈣「法院開始更生程序之裁定，
    應載明其年、月、日、時，並即時發生效力。前項裁定不得
    抗告，並應公告之。」（同條例第45條）；㈤「法院裁定開
    始更生..程序後，得命司法事務官進行更生..程序」（同條
    例第16條第1項前段）。經查：
一、聲請人主張之前揭事實，業據提出相關之證明文件在卷可稽
    ｛見本院卷（下同）第09至25頁｝，及本院依職權調查在案，
    堪認定為真實。
二、聲請人在本件聲請更生時，名下無財產（第18頁：全國財產
    稅總歸戶財產查詢清單）。目前在大溪診所擔任行政助理、
    月薪25,000元（第27頁：大溪診所薪資表影本）乙節，應堪
    採信為真實。
三、至於為使負債務之消費者，得依本條例所定程序清理其債務
    ，以調整其與債權人及其他利害關係人之權利義務關係，保
    障債權人之公平受償，謀求消費者經濟生活之更生及社會經
    濟之健全發展，而制定本條例。故對債務人之支出，雖不應
    過於浮寬，但仍應得以維持債務人家庭合理之基本生活所需
    範圍內，為合理之限度，核先敘明。經查：
　㈠聲請人每月必要生活費用之部分：
　　按①內政部公布111年度臺灣省最低生活費每人每月為14,230
    元（第35頁：111年每月必要生活費用數額一覽表）。②「（
    第1項）債務人必要生活費用，以最近一年衛生福利部或直
    轄市政府所公告當地區每人每月最低生活費一點二倍定之。
    （第2項）受扶養者之必要生活費用，準用第一項規定計算
    基準數額，並依債務人依法應負擔扶養義務之比例認定之。
    」（同條例第64之2條第2項）。而本院參酌上開規定及考量
    臺東地區交通、醫療、教育等經濟環境等情，為顧及維持聲
    請人適當食衣住之人性尊嚴基本權利等情，則聲請人、受其
    扶養者每月必要生活費用之支出，以17,076元（計算方式：
    每人每月最低生活費14,230元×1.2倍）為適當。
　㈡聲請人主張應分擔林田里、柯春英（即聲請人之父母）扶養
　　費之部分：
 　 按①「左列親屬間，互負扶養義務：一、直系血親相互間。
    」（民法第1114條第1款）、②「受扶養權利者，以不能維持
    生活而無謀生能力者為限。（第2項）前項無謀生能力之限
    制，於直系血親尊親屬，不適用之。」（同法第1117條第1
    項第2項）。經查：①第三人林田里（即聲請人之父、年逾81
    歲、30年06月生，14頁至第15頁：戶籍謄本），於110年無
    所得收入，名下約有價值12萬餘元之財產（限閱卷：稅務電
    子閘門財產所得調件明細表），其扶養義務人共6人（限閱
    卷：戶籍謄本）；②第三人柯春英（即聲請人之母、年逾64
    歲、46年12月生，14頁至第15頁：戶籍謄本），於110年無
    所得收入（限閱卷：稅務電子閘門財產所得調件明細表），
    其扶養義務人共4人（限閱卷：戶籍謄本），則聲請人主張
    ：每月分擔對林田里、柯春英之扶養費各為2,666元乙情，
    應屬適當。
　㈢據上，聲請人以每月收入，扣除自己必要生活費用，及與第
    三人分擔對其父母之扶養費用後，所剩有限，應屬昭然。
參、另參財團法人金融聯合徵信中心之當事人綜合信用報告回覆
    書（第20至25頁），及據聲請人所陳報，其無擔保或無優先
    權之債務總額約為410餘萬元（第11頁至第12頁：債權人清
    冊內載）。據此，聲請人之資產總價值扣除債務總金額後，
    顯有不能清償債務之虞，可堪認定。
肆、綜上所述，本院考量上情，及聲請人之財產、信用、勞力、
    技術後，認聲請人顯有不能清償債務之虞，應為昭然。而聲
    請人曾依同條例第151條第1項之規定，向最大債權金融機構
    請求協商債務清償方案，而不成立（第26頁：前置協商不成
    立通知書），復未經法院裁定開始清算程序或宣告破產（同
    條例第13條）；而無擔保或無優先權之債務總額未逾1,200
    萬元（同條例第42條）；又無同條例第6條第3項、第8條、
    第46條各款所定應駁回更生聲請之事由。則聲請人於本件更
    生之聲請，洵屬有據，應予准許，併依同條例第16條第1項
    規定，命司法事務官進行更生程序，並裁定如主文所示。
伍、至於「法院裁定開始更生程序後，對於債務人不得開始或繼
    續訴訟及強制執行程序。但有擔保或有優先權之債權，不在
    此限。」（同條例第48條第2項）。
陸、而本件司法事務官於進行更生程序，在協助債務人提出更生
    方案時，應注意更生方案需酌留債務人生活上應變所需費用
    ，並依社會常情衡量債務人之償債能力，依此協助債務人擬
    定公允之更生方案，始符消費者債務清理條例重建債務人經
    濟生活之立法目的，附此敘明。
中　　華　　民　　國　　111 　年　　11　　月　　15　　日
                       民事第一庭  法  官　陳兆翔
上為正本係照原本作成。
本件裁定不得抗告。
本裁定於111年11月15日14時公告。
中　　華　　民　　國　　111 　年　　11　　月　　15　　日
　　　　                           書記官　李彥勲